【裁判字號】    96,交聲,971
【裁判日期】    970321
【裁判案由】    違反道路交通管理處罰條例聲明異議
【裁判全文】
臺灣桃園地方法院交通事件裁定         96年度交聲字第971號
原處分機關  交通部公路總局新竹區監理所桃園監理站
異  議  人
即受處分人  甲○○
上列異議人因違反道路交通管理處罰條例案件，不服交通部公路
總局新竹區監理所桃園監理站中華民國96年12月18日桃監裁罰字
第裁52-DB0000000號違反道路交通管理事件裁決書所為之處分，
聲明異議，本院裁定如下：
    主  文
異議駁回。
    理  由
一、原處分意旨略以：異議人即受處分人甲○○於民國96年10月
    23日下午5時45分許，駕駛車號HU-0659號小客車，沿桃園縣
    桃園市○○路往三民路方向行駛，途經同縣市○○路與博愛
    路口時，有闖越紅燈直行之違規情事，為桃園縣政府警察局
    交通隊警員吳純哲當場舉發，並填製桃園縣政府警察局桃警
    局交字第DB0000000 號舉發違反道路交通管理事件通知單，
    限於同年11月7 日前向原處分機關交通部公路總局新竹區監
    理所桃園監理站到案陳述，惟異議人嗣於同年11月9 日提出
    陳述，但因警員舉發核無不當，爰經原處分機關於96年12月
    18日以桃監裁字第裁52-DB0000000號裁決書，認異議人違反
    道路交通管理處罰條例第53條第1 項，處異議人罰鍰新臺幣
    （下同）3,600元，並依同條例第63條第1 項第3款規定，記
    違規點數3點等語。
二、聲明異議意旨略以：異議人雖於上述時間經過前開路口，然
    通過時為閃光黃燈，而警員待行至頂好超市對面始攔停，稱
    有闖紅燈情事，但伊當時車速很慢，復車上載有嫂嫂陳金蘭
    ，到去找尋診所，要求調閱附近錄影帶等證據，為此，爰依
    法聲明異議。
三、按汽車駕駛人，行經有燈光號誌管制之交岔路口闖紅燈者，
    處1,800元以上5,400元以下罰鍰；汽車駕駛人有前條情形者
    ，除依原條款處罰鍰外，並予記違規點數3 點，道路交通管
    理處罰條例第53條第1項、第63條第1項第3款定有明文。
四、經查：
  (一)按送達由行政機關自行或交由郵政機關送達；除電子傳達方
    式之送達外，送達證書應由收領人簽名或蓋章；如拒絕或不
    能簽名或蓋章者，送達人應記明其事由，行政程序法第68條
    第1項、第76條第2項定有明文。又當場舉發拒絕簽章者，仍
    應將通知聯交付該駕駛人或行為人收受，並記明其事由及交
    付之時間；拒絕收受者，應告知其應到案時間及處所，並記
    明事由與告知事項，視為已收受，違反道路交通管理事件統
    一裁罰基準及處理細則第11條第1項第1款後段訂有明文。準
    此，交通違規行為之「舉發」，係具有對外效力之行政行為
    ，核其性質屬公法上有相對人之意思通知，依前揭說明，自
    應依現行行政程序法規定之送達方式送達書面舉發通知，且
    於送達合法到達受處分人時，始發生舉發之效力。本件舉發
    單位桃園縣政府警察局交通隊警員吳純哲於96年10月23日舉
    發時，業已將前開通知書交付予異議人，惟因異議人拒絕簽
    收，而經警員註記「當事人拒簽，罰單當事人當場收取」，
    並告以救濟途徑等情，業據證人吳純哲於本院訊問時陳述綦
    詳，異議人對此節亦不爭執，復有前開通知書1 紙在卷可稽
    。是以，異議人既已於舉發當場收受前開通知書，惟因對舉
    發內容有異拒絕簽名其上，足認業經合法送達而生意思通知
    之效力無誤，合先敘明。
  (二)查異議人於上述時間經過前開路口時，駕駛自用小客車闖越
    紅燈直行，經警員吳純哲當場舉發乙節，亦據證人吳純哲結
    證屬實，且觀證人結稱：「當時我騎在甲○○後方，當時是
    在民族、博愛路口，我騎乘民族路往三民路方向，在執行道
    路整理及車輛巡邏勤務，我看到民族路的紅燈已亮起，我與
    異議人相差1 輛汽車的距離，當時違規車輛未通過車輛停止
    線，他沒有停下來，當時天色很暗，所以號誌燈很明顯，可
    以確認民族路方向紅燈，博愛路已變換號誌，博愛路的車輛
    已往前通過路口了，異議人沒有停車，持續往三民路方向行
    駛，我確定他闖紅燈後，我就鳴笛前去，我加速騎乘到異議
    人前方，以手勢請他下車」等語，互核與異議人所稱；證人
    揮手將伊攔停等語相符，足徵異議人確有遭警攔停情事。況
    燈光號誌之違反，其所需之舉證狀態稍縱即逝，除設有感應
    照相之路口外，事後無法還原現場狀態，自有賴執行交通勤
    務之警員以為察實，準此，異議人違規地點因未設置有路口
    監視器，此有桃園縣政府警察局97年1月4日桃警交字第0970
    030610號函1 紙在卷可稽，自更有賴查明警員所述是否屬實
    ，而證人既職司該項職務，其觀察程度自應較一般人更為專
    注，復參酌員警執行公務時，本身即受有行政懲處責任之監
    督，其到庭具結作證，更係以刑事責任擔保其證言之真實性
    ，且證人與異議人素不相識，彼此間亦無任何嫌隙，當不至
    甘冒涉犯偽證罪之險，蓄意構陷異議人，亦查無證人所為證
    詞有顯著瑕疵或與事實不符之處，復且，前開路口於每日上
    午7時至8時許間、傍晚5時至7時許間，為三色號誌管制行車
    ，其餘時間民族路為閃光燈，博愛路為閃紅燈等情，有證人
    之職務報告1紙附卷足憑，則舉發當時為下午5時45分許，其
    行車管制為三色號誌，與證人所見相符，且異議人待證人告
    以有闖越紅燈之情後，回頭亦見號誌為紅燈，綜合以觀，證
    人所述各情俱與事實相符，堪信其所述屬實，可認本件異議
    人確有闖越紅燈違規事實無訛。另者，異議人所辯：當時係
    閃光黃燈云云，然其於通過前開路口時，民族路之號誌為紅
    燈乙節，業據證人陳述明確，且異議人反謂稱平常通過時為
    閃光黃燈，卻對當時號誌時相不甚明瞭，則異議人是否因此
    率行闖越紅燈，不無可能，自難謂其所辯可採。至異議人所
    駕車輛當時副駕駛座另有陳金蘭在旁，惟陳金蘭對當時號誌
    變化並無注意等情，業據異議人陳述明確，即核無予調查之
    必要，附此敘明。
  (三)基上，異議人已於96年10月23日為警舉發當日經合法送達前
    開通知書，然異議人未於到案日期之同年11月7 日前陳述意
    見或繳納罰鍰，遲至同年11月9 日始陳述意見，足認異議人
    確有逾期應到案日期情事，原處分機關依道路交通管理事件
    統一裁罰基準表小型車逾越應到案期限30日內，予以罰處，
    自屬有據，於法相合。
五、綜上所述，異議人確有違規闖越紅燈情事，至為明確。原處
    分機關依道路交通管理處罰條例第53條第1 項規定，及道路
    交通管理事件統一裁罰基準表，處異議人罰鍰3,600 元，並
    依同條例第63條第1項第3款規定，記違規點數3 點，核無違
    誤。是異議人本件聲明異議，為無理由，應予駁回。
據上論斷，應依道路交通管理處罰條例第87條第2 項，道路交通
案件處理辦法第19條，裁定如主文。
中    華    民    國    97    年    3     月    21    日
                  交通法庭      法  官  黃翊哲
以上正本證明與原本無異。
如不服本裁定，應於裁定送達後5 日內，以書狀敘述理由（須附
繕本），向本院提出抗告。
                                書記官  劉霜潔
中    華    民    國    97    年    3     月    21    日


司法院資訊處製作；財團法人民間司法改革基金會備份。
